【裁判字號】    98,重上更(一),148
【裁判日期】    990415
【裁判案由】    妨害自由等
【裁判全文】
臺灣高等法院臺中分院刑事判決   98年度重上更(一)字第148號
上  訴  人
即  被  告  乙○○
選任辯護人  廖志堯律師
上列上訴人因妨害自由等案件，不服臺灣南投地方法院94年度訴
字第759號中華民國95年5月3日第一審判決(起訴案號：臺灣南投
地方法院檢察署94年度偵字第3816、3842號），提起上訴，本院
判決如下：
    主  文
原判決關於乙○○恐嚇取財部分撤銷。
乙○○公務員假借職務上之機會，共同意圖為自己不法之所有，
以恐嚇使人將本人之物交付，處有期徒刑貳年陸月。扣案之警棍
壹支、水果刀壹把及附表所示之本票貳張均沒收。
    犯罪事實
一、乙○○係前南投縣政府警察局中興分局光明派出所員警（下
    稱光明派出所，後調任同分局府西派出所），為依法令從事
    公務之公務員。緣前竹山秀傳醫院副院長甲○○於93年間與
    任職於台北市某證券公司之史小姐（姓名、年籍，詳偵查卷
    94年度他字第544號卷第203頁）有債務糾紛，史小姐並因此
    涉犯恐嚇罪嫌，經臺灣臺北地方法院檢察署檢察官偵查中。
    乙○○原係光明派出所之員警，為甲○○住處之責任區員警
    （即俗稱管區），因史小姐一案於93年2月13日在光明派出
    所製作甲○○之配偶鄭陳智之報案筆錄而熟悉史小姐與甲○
    ○間糾紛之始末，另因其與甲○○一家人熟識，且知悉甲○
    ○因身分敏感，有不願將事態擴大之顧忌，竟意圖為自己不
    法之所有，起意藉史小姐之名對甲○○恐嚇取財，乙○○乃
    邀與其熟識、任職於葬儀社且為光明派出所警友會顧問之友
    人吳文達（所涉恐嚇取財罪，業經本院判處有期徒刑六月，
    如易科罰金以銀元三百元，即新台幣九百元折算一日確定）
    共同犯案。嗣於94年6月13日凌晨零時25分許，乙○○趁其
    於光明派出所服勤之機會，以其所有之0000000000號行動電
    話撥打吳文達所有之0000000000號行動電話，邀約吳文達至
    光明派出所商討共同對甲○○恐嚇取財之細節，雙方即共同
    基於妨害甲○○行動自由及意圖為自己不法所有之犯意聯絡
    及行為分擔，謀定由吳文達負責找人下手押走甲○○後，強
    迫甲○○簽下2張金額分別為新臺幣（下同）500萬元之本票
    ，到手後再交由乙○○想辦法兌現，不論最後得款若干，吳
    文達及所有參與之人將各分到贓款之一成，其餘款項歸乙○
    ○所有；另實際下手之時機，則由乙○○依據其對甲○○日
    常生活作息之瞭解，俟時機成熟時再指示吳文達執行。94年
    6月20日下午2時51分許，乙○○即以其所有之上開行動電話
    撥打吳文達之上開行動電話，邀約吳文達至光明派出所，吳
    文達隨即於下午3時許，抵達派出所外面，乙○○即告稱：
    甲○○將於當日下午5時至7時許，駕駛車牌號碼W8─6333號
    自小客車，從其南投縣南投市○○里○○○路住處，沿南投
    市○○路往千秋里方向，前往竹山秀傳醫院上班等語，要求
    吳文達通知實際下手之人於上開時段內，在甲○○上班途中
    尋找適當下手地點等候。吳文達於接到乙○○通知後，立即
    撥打電話邀集其友人陳宇廷、陳世堯及通知其葬儀社之員工
    簡宏宇、吳政謚等人至其葬儀社倉庫2樓房間，告知渠等如
    何限制甲○○自由、如何恐嚇甲○○簽下本票、事成後每位
    參與之人可得之酬勞若干等細節，嗣即指派陳世堯駕駛車牌
    號碼B4─3555號自小客車，載陳宇廷、吳政謚及簡宏宇（綽
    號阿沛）等人負責攔下甲○○之座車及押人，並要求簡宏宇
    、吳政謚聽候陳宇廷之指示。陳世堯、陳宇廷、吳政謚及簡
    宏宇均表同意，亦與乙○○、吳文達等人共同基於上開之犯
    意聯絡，於同日下午5時許，先由陳宇廷備妥空白本票1本及
    警棍、電擊棒各1支後暨水果刀1把後，由陳世堯駕駛車牌號
    碼B4─3555號自小客車，搭載陳宇廷、吳政謚及簡宏宇，吳
    文達自己則駕駛車牌號碼6R-9658號休旅車，從南投市○○
    路837號之葬儀社出發，至南投市○○○路與千秋路口之路邊
    等候。同日下午6時40分許，陳世堯等一行人見甲○○駕車
    經過，陳世堯遂駕車從甲○○左側超車，阻擋在甲○○所駕
    駛之自小客車前，吳文達則駕車從後方頂住甲○○之自小客
    車，前後包夾，使甲○○無從脫逃。隨後，陳宇廷則攜帶警
    棍及水果刀、簡宏宇另攜帶電擊棒，與吳政謚一起下車，由
    簡宏宇依計劃向甲○○高喊「警方臨檢」，並示意甲○○下
    車，惟甲○○不從，吳文達、陳宇廷、吳政謚及簡宏宇見狀
    ，遂另共同基於毀損及傷害之犯意聯絡，由陳宇庭持警棍毀
    損甲○○之駕駛座車窗，並打開車門，再由陳宇庭、吳政謚
    及簡宏宇合力將甲○○拖出車外，因甲○○大喊救命，陳宇
    廷與吳政謚、簡宏宇即持警棍、電擊棒共同毆打甲○○，致
    甲○○身體受有頭皮裂傷及血腫等傷害，陳世堯見狀亦趕緊
    下車，4人合力將甲○○強押上陳世堯所駕駛之自小客車。
    吳政謚依計劃本要駕駛甲○○之座車尾隨在後，但因一時忘
    記向甲○○索取鑰匙，而陳世堯等人已遠去，遂作罷自行離
    去，將甲○○所駕駛之車輛遺留在現場；吳文達亦駕駛原車
    返回葬儀社等候消息。甲○○被強押上車後，陳世堯即駕車
    開往中寮鄉山區人煙稀少之處。途中由陳宇廷依原計劃向甲
    ○○表示，渠等係代表台北史小姐前來處理事情，以此等強
    暴之手段妨害甲○○之行動自由。且為使甲○○簽發本票，
    以口頭對甲○○恐嚇稱：只要配合，會保證生命安全等語，
    使甲○○心生畏懼，並命甲○○簽下到期日均為94年6月24
    日、金額各為500萬元之本票2紙交予陳宇廷收執後，陳世堯
    等人即於當晚8時許，將甲○○載至南投市振興里貓羅溪之
    產業道路旁，告知甲○○：94年6月24日前，史小姐會主動
    與其連絡；並命甲○○自行下車後，即絕塵而去，總計限制
    甲○○行動自由約1小時20分許，陳宇廷等人得手後，當晚
    即將上開2張本票交予吳文達保管。同時間甲○○脫困後，
    先步行約10分鐘，至南鄉路上某工廠，先託該工廠警衛報警
    ，並於第一時間將被傷害、限制行動自由及恐嚇取財等事告
    知其極為信任之乙○○，隨後由警車接往南投縣政府警察局
    南投分局，在乙○○陪同下製作筆錄，而後再轉赴醫院驗傷
    及縫合傷口，始返家休息並等候「歹徒」聯絡。
三、乙○○隨即與吳文達謀議設局 ，欲以上開2張本票向甲○○
    索取現金。乙○○計畫先由吳文達找人以公用電話聯絡甲○
    ○談判，再找不知情之第三人充當史小姐所委託之討債集團
    成員，乙○○再藉甲○○對其高度信任，佯裝甲○○代表人
    立場陪同及輔助參與談判，並勸誘甲○○答應以相當數額之
    現金換回被恐嚇所交付之本票。乙○○並表示為取得甲○○
    信任，必須將談判之難度提高，故第一次邀約談判僅係「作
    作樣子」，稍後必須藉故取消，第二次邀約始正式進行談判
    。乙○○對吳文達所設定之談判底線為以400萬元換回上開2
    張本票。嗣於94年6月25日中午，陳宇廷則在吳文達授意下
    首次與甲○○連絡，雙方約定於當日下午6時30分許，在南
    投市南投大飯店談判，並由乙○○安排吳文達等人在南投大
    飯店等候，佯裝保護甲○○，惟甲○○當天下午在新竹市參
    加研討會，結束後於高速公路返回南投途中，突然接到簡訊
    ，表示因甲○○找了一群人在南投大飯店等候，所以取消該
    約會。至同年月26日清晨，陳宇廷及陳世堯在乙○○及吳文
    達之輾轉授意下，為施壓甲○○，而共同意圖散布於眾，書
    寫「秀傳醫院（副院長）（甲○○之狼）血汗錢我已人財兩
    失還錢」等語，指摘足以毀損甲○○名譽之白布條一幅，懸
    掛在甲○○位於南投市○○里○○○路60巷住處之巷口。同
    年月28日，陳宇廷又在吳文達授意下，以無來電顯示之電話
    與甲○○連絡，表示係台北債務公司之人，相約於當日晚上
    7時45分許，在南投大飯店談判。其間吳文達並以電話拜託
    其熟識之友人徐光明代表台北債務公司之人參與談判，惟並
    未告知徐光明此事之來龍去脈，僅告知其談判底線為400萬
    元，而對方（指甲○○一方）有自己人（指乙○○），不必
    害怕。而乙○○當日果陪同甲○○、甲○○妻舅鄭承紘至南
    投大飯店與徐光明談判，並要吳文達找幾位朋友同赴南投大
    飯店外面，佯裝保護甲○○，以取得甲○○之信任，於談判
    過程中，雙方果同意以乙○○所預設之400萬元換回上開2
    張本票，並預定7日後（即7月5日）由甲○○交款換回本票
    ，交易地點則另以電話聯繫。當日甲○○留下0000000000號
    行動電話號碼，作為「歹徒」聯絡之窗口。在乙○○之設計
    中，只要甲○○同意付錢，屆時將由乙○○代表甲○○出面
    交款，故事實上並不會有「交款」換回本票之動作，乙○○
    、吳文達等人只須於約定時間外出虛晃一招，即由乙○○將
    現金攜回其住處藏放，而後再伺機將吳文達等人應得部分交
    付至各人手上，吳文達則將上開2張本票透過乙○○之手交
    還予甲○○。而自94年6月20日案發當日，至同年6月28日談
    判後，甲○○均高度信任乙○○，且案發日雖然南投分局曾
    受理甲○○報案，惟未見積極偵辦，況甲○○惟恐私務曝光
    ，遂在乙○○慫恿下展開籌款動作。嗣於同年月30日，甲○
    ○經友人提醒，此事仍應交由警方偵辦為宜，甲○○幾經思
    考後，遂在友人陪同下拜訪南投縣政府警察局副局長，並經
    副局長指示由警察局刑警隊（現為刑警大隊）接手偵辦後，
    始決定不準備現金，而以所謂「交款」誘捕歹徒。乙○○遲
    至94年7月4日深夜至甲○○住處，方知甲○○未依其計畫準
    備現金交款，大失所望之餘，仍試圖建議甲○○付款以達成
    原先之犯罪計劃，然不為甲○○所動。乙○○見大勢已去，
    只得在黎明前悻悻然離開甲○○住處。翌日（即同年7月5日
    ）中午12時，陳宇廷與吳文達尚不知甲○○不打算準備現金
    乙情，仍分別以公用電話撥打甲○○及乙○○電話，要求甲
    ○○將準備好之現金攜至中部第二高速公路南投休息站，以
    換回前開本票。惟乙○○於接到吳文達電話後，以約定之暗
    語（即回家泡茶）向吳文達表示有人埋伏，不要出面。而後
    吳文達再將此事轉達陳宇廷，取款之約定遂作罷。乙○○等
    人既未能順利取款，此事又已由警察局刑警隊接手，乙○○
    遂要求吳文達將本票收好，以後有機會再說。其後某日，吳
    文達因細故將上開2張本票交由陳世堯保管，嗣陳世堯再將
    該2張本票交其友人張國賢保管。而甲○○正式向南投縣政
    府警察局報案後，刑警隊一度將偵辦方向指向史小姐，然而
    從事發前後府西路口附近，及取款當日通聯交款發話公用電
    話附近之監視錄影帶，發現吳文達等人涉有重嫌，經查詢吳
    文達等人案發前之通聯紀錄及陸續上線監聽，加以因「歹徒
    」始終未出面取款，警方早已高度懷疑有「內神通外鬼」。
    其後在通聯紀錄上發現，乙○○於案發前至取款前，與吳文
    達有大量之行動電話通聯，在監控陳世堯多日後，於94年10
    月18日晚上9時許，在南投市○鄉路320號拘提陳世堯到案；
    於同年月20日下午1時5分許，在南投市○○路837號拘提吳
    文達到案；於同年月20日中午12時許，在南投市○○路○段
    1104巷16號拘提陳宇庭到案，並扣得陳宇庭所有供犯罪所用
    之警棍1支、水果刀1把；另張國賢則於94年10月20日下午4
    時55分許，持上開2張本票交由警方查扣；吳文達再於同年
    月23日，偕同簡宏宇、吳政謚出面投案（陳宇庭業經原審判
    處有期徒刑10月、陳世堯則判處有期徒刑6月、簡宏宇及吳
    政謚則各判處有期徒刑7月，均緩刑3年）。
四、案經甲○○告訴及南投縣政府警察局移送臺灣南投地方法院
    檢察署檢察官偵查起訴。
    理  由
壹、證據能力部分：
一、按被告以外之人於偵查中向檢察官所為之陳述，除顯有不可
    信之情況者外，得為證據；被告以外之人於檢察事務官、司
    法警察官或司法警察調查中所為之陳述，與審判中不符時，
    其先前之陳述具有較可信之特別情況，且為證明犯罪事實存
    否所必要者，得為證據；又被告以外之人於審判外之陳述，
    雖不符刑事訴訟法第159條之1至第159條之4之規定，而經當
    事人於審判程序同意作為證據，法院審酌該言詞陳述或書面
    陳述作成時之情況，認為適當者，亦得為證據。當事人、代
    理人或辯護人於法院調查證據時，知有第159條第1項不得為
    證據之情形，而未於言詞辯論終結前聲明異議者，視為有前
    項之同意。刑事訴訟法第159條之1第2項、第159條之2、第1
    59條之5分別定有明文。
二、查：
  (一)被告乙○○於本案審理時，就共同正犯陳宇廷、陳世堯、簡
    宏宇、吳政謚及證人徐光明、甲○○等人之警詢筆錄，僅爭
    執對其不利之部分應無證據能力，就無關於被告乙○○之供
    述部分，則未爭執其證據能力（見原審卷(二)第48頁，本院卷
    第52頁）。而本院於下列論述中所引用上開共同正犯及證人
    等人之警詢筆錄，均未提及不利於被告乙○○之部分，且上
    開共同正犯及證人等人此部分之警詢筆錄又查無不法取供之
    情形，依刑事訴訟法第 159條之5第2項之規定，上開共同正
    犯及證人等人於警詢所為無不利被告乙○○之供述部分，自
    有證據能力。
  (二)按被告以外之人於偵查中向檢察官所為之陳述，除顯有不可
    信之情況者外，得為證據。是否「顯有不可信之情況」，係
    由法院依該偵查中陳述之外部情況以為判斷。查證人甲○○
    、鄭陳智、同案被告吳文達於檢察官偵訊中，經諭知證人具
    結之義務及偽證之處罰並命朗讀結文具結後，以證人之身分
    完整、連續陳述事發之經過，檢察官就上開偵查訊問之實施
    ，並無任何違反相關規定之瑕疵，且證人甲○○、鄭陳智、
    吳文達亦於原審到庭為證，已保障被告乙○○詰問之權利，
    證人甲○○、鄭陳智、吳文達於偵訊時之證詞並無「顯有不
    可信之情況」，應認具證據能力，
  (三)同案被告吳文達之警詢筆錄，經查並無不法取供之情形，並
    核與其於偵查及原審證述之情節相符，且同案被告吳文達於
    原審結證時，亦陳明其於警詢所述確屬實在（見原審卷(二)第
    19頁），依刑事訴訟法第159條之2之反面解釋，同案被告吳
    文達於警詢所供既與審判中相符，且為證明被告乙○○犯罪
    事實存否所必要，自有證據能力。
乙、實體部分：
一、訊據上訴人即被告乙○○（以下簡稱被告）矢口否認有上開
    犯行，辯稱：伊與甲○○關係良好，不可能唆使他人恐嚇甲
    ○○，而伊與吳文達係為好友關係，彼此間常有聯繫，不能
    以此，反推伊有參與恐嚇取財等犯行云云。惟查：
  (一)本案被告乙○○係於93年2月13日在光明派出所製作甲○○
    之配偶鄭陳智之報案筆錄而知悉史小姐與甲○○糾紛之始末
    ，有上開鄭陳智之報案筆錄影本一份在卷可稽，且被告亦於
    本院供承該筆錄係為其所製作無訛（見本院更(一)卷第64頁反
    面）。
  (二)又本案於94年6月20日下午6時40分許，在南投市○○○路與
    千秋路口處，甲○○駕駛車號W8─6333號自小客車，遭同案
    被告陳世堯駕駛車號B4─3555號自小客車從甲○○左側超車
    後，阻擋在甲○○所駕駛之自小客車前，同案被告吳文達則
    駕駛車號6R─96 58號休旅車從後方頂住甲○○之自小客車
    ，前後包夾，使甲○○無從脫逃。隨後，同案被告陳宇廷、
    陳世堯、簡宏宇立即下車，由同案被告簡宏宇向甲○○高喊
    「警方臨檢」，示意甲○○下車，惟甲○○不從；同案被告
    陳宇廷遂以警棍毀損甲○○之駕駛座車窗後打開車門，並與
    同案被告吳政謚、簡宏宇合力將甲○○拖出車外，脅迫甲○
    ○坐上同案被告陳世堯所駕駛的車輛，因甲○○不從，同案
    被告陳宇廷、陳世堯、簡宏宇則以警棍、電擊棒毆打甲○○
    ，致甲○○身體受有頭皮裂傷及血腫等傷害，同案被告陳世
    堯見甲○○不從，亦下車加入毆打甲○○，嗣4人合力將甲
    ○○強押上陳世堯所駕駛之自小客車，駕車往南投市振興里
    山上行駛，途中由陳宇廷向甲○○表示，渠等係代表台北史
    小姐前來處理事情，以此等強暴、脅迫手段，妨害甲○○之
    行動自由，並為命甲○○簽發本票而出言恐嚇甲○○稱：只
    要配合，就保證生命安全等語，使甲○○因而心生畏懼，而
    簽下如附表所示之2張本票交予陳宇廷收執後，再告知甲○
    ○：94年6月24日前會再與其聯絡等語，即於當晚8時許，在
    南投市振興里貓羅溪之產業道路旁，命甲○○自行下車後，
    旋駕車離去等情，業據甲○○於警詢及偵查中證述甚詳（見
    他字第544號卷第150、151、153至155頁，偵字第3816號第
    44、45頁），核與同案被告陳世堯、陳宇庭於警詢供稱：94
    年6月20日下午（正確時間已忘記），同案被告吳文達撥打
    行動電話給伊等，叫伊等到他家，伊等與吳文達、簡宏宇、
    吳政謚等人在他的葬儀社倉庫2樓房間談事情，吳文達說要
    去捉一個人，並分配工作，由陳世堯負責駕駛B4─3555號自
    小客車，載陳宇廷、吳政謚及簡宏宇等人負責攔下甲○○的
    座車，吳政謚負責押人及駕駛甲○○的車子，簡宏宇負責持
    電擊棒假冒警察攔車及押人，陳宇庭負責押人及向甲○○恐
    嚇簽立1000萬元之本票，吳文達自己則駕駛6R－9658號廂型
    車負責夾車，吳文達並告訴大家所得之錢平均分配，工作分
    配好之後，大家就依計劃出發，嗣將甲○○押上車後，即往
    中寮鄉山區行駛等語(見他字第544號卷第33、34、67頁）；
    及同案被告吳政謚、簡宏宇於警詢供稱：伊等係在吳文達開
    設之葬儀社工作，94年6月20日下午，吳文達叫伊等隨同陳
    宇庭出去，並交待伊等要聽陳宇庭的指示，隨後伊等即搭乘
    陳世堯的車子出發，嗣在南投市○○○路與千秋路口時發現
    時機成熟，就由陳世堯駕車阻擋在甲○○所駕駛之自小客車
    前，吳文達則駕車從後方頂住甲○○之自小客車，前後包夾
    ，使甲○○無從脫逃。隨後，陳宇廷攜帶警棍及水果刀、簡
    宏宇攜帶電擊棒，與吳政謚一起下車押人等語相符（見他字
    第544號卷第383、384、395、396頁)，並有甲○○之驗傷診
    斷書2張、車輛工作委修單1張、翻拍照片8張、車輛毀損照
    片12張、維修估價單1張、懸掛之白布條照片1張（見他字第
    544號卷第30、31、106至109頁、偵字第3816號卷第137 至
    142頁）附卷，復有犯罪用之工具警棍1支、水果刀1把及附
    表所示之2張本票（影本見他字第544號卷第62頁）扣案可稽
    ，此部分之事實足堪認定。而同案被告吳文達等令甲○○簽
    發本票，係以口頭方式恐嚇，除據甲○○證述如上外，吳文
    達亦經本院上訴審以恐嚇取財罪判處有期徒刑六月確定，是
    本件有關甲○○簽發本票係恐嚇之方式為之，亦堪認定。
  (三)又同案被告陳宇廷先準備書寫「秀傳醫院（副院長）（甲○
    ○之狼）血汗錢我已人財兩失還錢」等語，指摘足以毀損甲
    ○○名譽之白布條一幅，於94年6月26日清晨，同案被告陳
    宇庭、陳世堯再至同案被告吳文達所經營之葬儀社，拿取該
    幅白布條，懸掛在甲○○住處前之南投市○○里○○○路60
    巷巷口處等情，亦據同案被告陳宇廷、陳世堯於警詢坦承在
    卷（見他字第544號卷第71、184頁），且同案被告陳世堯於
    原審亦證稱：「（問：你曾到甲○○住處附近去掛白布條？
    ）是。白布條是從吳文達的葬儀社拿的，是陳宇廷打電話給
    我，叫我去葬儀社，吳文達拿白布條給我，叫我去甲○○家
    附近掛，我去掛了一次」等語（見原審卷(二)第11頁）；證人
    即甲○○之妻鄭陳智於原審亦證稱：「（問：針對你在94年
    11月8日警詢筆錄提到，第一次發現白布條的情形，請再詳
    述？）我要把車開進社區時，有踩煞車，所以賴先生醒過來
    ，布條掛在要進去社區對面那邊，如果注意看就會看到，後
    來我有跟警察說，我的車是休旅車，如果要看的話是看得到
    」等語（見原審卷(一)第209頁)，並有該白布條之照片在卷可
    憑（見偵字第3816號第142頁)，足徵確有此部分之事實。
  (四)94年6月25日中午，由同案被告吳文達授意同案被告陳宇廷
    以公用電話撥打甲○○所有之0000000000號行動電話，雙方
    約定於當日下午6時30分許，在南投市南投大飯店談判，嗣
    因甲○○當天下午在新竹市參加研討會，結束後於高速公路
    返回南投途中，突然接到簡訊（由被告陳宇廷傳出），表示
    因甲○○找了一群人在南投大飯店等候，所以取消該約會等
    情，亦據證人甲○○於警詢指稱：「歹徒於94年6月25日12
    時許，有打一通無顯示號碼（之電話）至我行動電話000000
    0000號，約我於晚間18時30分，到南投大飯店商談本票支付
    事宜，約19時15分，對方打一通無顯示號碼（之電話）至我
    行動電話0000000000號給我，稱『你有找人到現場，我不去
    了，你不用等我了』」等語（見他字第544號卷第9頁），核
    與被告乙○○於警詢供稱：「我與甲○○（包括他家人）很
    熟，有人打電話給甲○○說他有2張本票在他手上，當時林
    某很害怕，請我陪他協助處理被恐嚇之事，我即陪同他跟對
    方在南投大飯店談判，前後共二次，第一次我跟甲○○妻舅
    前往處理，但未見到對方談判之人」等語（見投警刑偵一字
    卷第00000000 00號卷第29頁）；同案被告吳文達於警詢中
    供稱：「乙○○於7月（應係6月）24日晚上找我，要我找人
    於25日中午，叫甲○○於25日18時30分，到南投大飯店出面
    處理本票支付事宜，並叫我找一群人假裝要保護林醫師．
    ．，又交待我於18時40分，叫陳宇廷打電話告訴甲○○：『
    你找一群人在等我，我不去了，你不用等了』，我就依乙○
    ○指示叫陳宇廷打電話．．．」等語相符（見偵字第3816號
    卷第56頁）。
  (五)94年6月28日，同案被告陳宇廷又在同案被告吳文達授意下
    ，以無來電顯示之電話與甲○○連絡，表示係台北債務公司
    之人，相約於當日下午7時45分，在南投大飯店談判。其間
    同案被告吳文達以電話拜託其熟識之友人徐光明代表台北債
    務公司之人參與談判，雙方同意以現金400萬元換回該2張本
    票，並預定7日後（即同年7月5日），由甲○○交款換回本
    票，交易地點則另以電話聯繫等情，亦據同案被告吳文達、
    陳宇廷於警詢供明在卷（見投警刑偵一字第0000000000號卷
    第55頁、他字第540號卷第71頁），核與證人徐光明於警詢
    證稱：「於94年6月28日，我朋友吳文達告訴我，有一筆帳
    需要我幫忙處理，我就到南投找吳文達，吳文達就拿出甲○
    ○簽立之2張面額各500萬元之本票給我，告訴我該本票是甲
    ○○與台北史小姐感情糾紛之債務．．．甲○○一再表示沒
    有那麼多現金，要求我降價，最後我們400萬元達成協議，
    甲○○並表示一個禮拜要付400萬元贖回該本票」等語相符
    （見他字第544號卷第411、412頁）。而被告乙○○亦坦承
    其當日確有陪同被害人甲○○、甲○○之妻舅至南投飯店與
    代表史小姐之徐光明談判，其於警詢並稱：「我還請吳文達
    在外幫忙看是否需要報案什麼的．．．」等語（見投警刑偵
    一字卷第0000000000號卷第29頁）。
  (六)而本案對甲○○為妨害自由、嚇取取財及加重誹謗之犯行，
    確係被告乙○○所主導，並由被告吳文達等人下手實行等情
    ，分述如下：
  1.證人即同案被告吳文達於警詢證稱：「陳宇庭、陳世堯、簡
    宏宇、吳政謚是我邀他們共同參與犯案．．．94年6月中旬
    有一個晚上10點至凌晨1時許（正確時間已忘記)，乙○○以
    0000000000號行動電話撥打我的行動電話0000000000號，告
    訴我有一條好康的要報給我賺，叫我到他服務的光明派出所
    找他，並告訴我他在值班，我約15分鐘後到達光明派出所，
    乙○○就告訴我，他有一個好朋友在竹山秀傳醫院當副院長
    ，他與該副院長夫婦的交情很深，該副院長時常打老婆，他
    老婆時常向他抱怨，他看不過去，他也知道該副院長在台北
    有個女人有感情糾紛鬧上法院，可以利用該副院長在台北的
    感情糾紛向副院長藉機恐嚇取財（俗稱搧肚子邊），我問他
    會不會出事情，乙○○告訴我，林醫師非常信任他，如果發
    生任何事情，第一時間一定會告訴他，以他警察的身份，這
    件事情一定可以壓得住，並說林醫師也很怕台北的事情被公
    開，林醫師一定不敢報案，我只要聽他的，配合他一定不會
    出事，．．當時他叫我找5個人、2部車到林醫師家前堵林醫
    師，並恐嚇林醫師說：『是台北史小姐交待處理之糾紛，要
    林醫師簽2張本票，每張面額500萬元』．．並告訴我得款後
    我們5個人每人可以分得一成．．．乙○○叫我找人寫白布
    條向林醫師施壓力，並叫我找人去懸掛，不用自己出面，所
    以我依乙○○的指示，請陳宇庭、陳世堯去林醫師家前懸掛
    白布條．．．94年6月28日是我請朋友徐光明出面與甲○○
    談判，當時乙○○交代我假裝要保護甲○○，所以我開車在
    南投大飯店前等候．．．94年7月5日是我與陳宇庭到南投市
    ○○路公用電話亭，由陳宇庭打電話給甲○○之00000000
    00號及乙○○之0000000000號電話，聯絡交款事宜，．．7
    月5日12時17分14秒，我以0000000000號電話聯絡乙○○之
    00000000 00號電話，我問他有沒有問題，他叫我『回家泡
    茶，意思就是不要去取款』，我立刻告訴陳宇庭有問題了，
    而且乙○○之前有特別交待只要不是他本人代表林醫師交款
    ，就不可以出面取款，所以我們根本沒有要去取款．．．」
    等語（見偵字第3816號卷第55至58頁）；其於偵查中又結證
    稱：「（問：從6月21日打電話給林醫師，約6月24日〈應是
    25日，下同〉在南投大飯店見面，而後又取消，6月26日在
    林醫師家門口拉白布條，打電話再約6月28日在南投飯店談
    判，最後敲定以400萬元換回本票，整個過程是誰在主導？
    ）整個過程都是乙○○說一步，我做一步，然後再由我下達
    指令給陳宇庭等人，整個狀況都在乙○○的掌控中」、「（
    問：6月24日當天約會為什麼會取消？）當天本來就講好要
    演戲給林醫師他舅子看的，本來就要取消，因為乙○○說不
    必要第一次就談」、「（問：7月5日當天你們如何知道不用
    交款？）其實我們的計畫並不需要交款，是用騙的，讓林醫
    師信任乙○○出面交款，這樣做完全沒有風險，乙○○拿到
    錢以後只是繞一圈，假裝出來交款，其實就回去了，而我們
    也是假裝去繞一繞而已，當天中午乙○○打電話給我，說我
    們可以回去泡茶了，我就知道乙○○沒有拿到錢」等語（見
    偵字第3816號卷第95頁）；其於原審又結證稱：「（問：〈
    提示94年6月20日案發當天通聯紀錄〉當天下午2時51分的通
    聯紀錄，你們談了什麼？）乙○○叫我到光明派出所，到了
    之後他跟我說今天可以動手，甲○○上班時間是下午5點到7
    點之間」、「（問：何時到達派出所？）下午3點左右」、
    「（問：談了多久？）約2分鐘」、「（問：內容？）說甲
    ○○醫師下午5點到7點左右上班，還提到甲○○的車子顏色
    和車牌號碼」、「（問：談完後，就離開派出所？）我在外
    面跟他談，沒有進所，談完後我就去聯絡人了」、「（問：
    94年6月20日謀議時，警棍、電擊棒、空白本票是何人準備
    的？）陳宇廷」「（問：你們在葬儀社謀議時，有無告訴其
    他被告說乙○○有參與？）我沒有說是乙○○，我說有一位
    警察會保護我們」、「之前我在警詢時所說均實在」等語（
    見原審卷(二)第14、15、19頁）。
  2.而95年6月13日凌晨零時25分許、同年 6月20日下午2時51分
    許、同年7月5日12時17分許，被告乙○○所有之0000000000
    號行動電話確與同案被告吳文達所有之0000000000號行動電
    話有通聯之情形，此有0000000000號之通聯紀錄附卷可查（
    見原審卷(二)第82頁，他字第544號卷第331、340頁），核與
    同案被告吳文達上開於警詢所證：「於94年6月中旬有一個
    晚上10點至凌晨1時許（正確時間已忘記），乙○○以00000
    00000號行動電話撥打我的行動電話0000000000號，告訴我
    有一條好康的要報給我賺，叫我到他服務的光明派出所找他
    ．．」、「7月5日12時17分14秒，我以0000000000號電話聯
    絡乙○○之0000000000號電話，我問他有沒有問題，他叫我
    『回家泡茶，意思就是不要去取款』．．」；及其於原審結
    證稱：「94年6月20日當天下午2時51分，乙○○叫我到光明
    派出所，到了之後他跟我說今天可以動手，甲○○上班時間
    是下午5點到7點之間．．．」等語相符。
  3.參以下述間接事證，益足以佐證同案被告吳文達上開所證確
    屬真實：
  (1)同案被告吳文達與甲○○並不認識（此業經甲○○於原審證
    述屬實，見原審卷(一)第212頁)，其對甲○○於93年間與史小
    姐間之感情、債務糾紛內情，及甲○○是否會毆打其妻等節
    ，顯然無從知悉詳情。而被告乙○○係甲○○管區之警員，
    甲○○前曾因史小姐的恐嚇案件向轄區之光明派出所報案，
    而由被告乙○○受理，事後甲○○向臺灣臺北地方法院檢察
    署對史小姐提出告訴，被告乙○○均有參與、建議等情，業
    據證人甲○○於偵查中證述屬實（見偵字第3816號卷第42、
    43頁）；且甲○○與其妻之家暴事件，亦係由被告乙○○與
    證人即當時同為光明派出所之警員黃永成共同承辦等情，亦
    據黃永成於原審結證在卷（見原審卷(一)第122、123頁），足
    徵同案被告吳文達於上開警詢所證：被告乙○○告訴伊，他
    與甲○○夫婦交情很深，甲○○時常打老婆，他看不過去，
    且他也知道甲○○在台北有與女人有感情糾紛鬧上法院，可
    以利用甲○○在台北的感情糾紛藉機恐嚇取財等語，尚非無
    據。
  (2)甲○○於94年6月20日，經同案被告陳宇庭等人釋回後，即
    於當日晚上8時20分許，向南投派出所報案並製作筆錄，當
    時被告乙○○亦陪同在場等情，有警詢筆錄附卷可參（見他
    字第544 號卷第14頁)，並經證人甲○○於偵查中結證屬實
    （見偵字第3816號卷第45頁），且被告乙○○於94年6月25
    日，亦有陪同甲○○妻舅前往南投大飯店欲與「歹徒」談判
    （詳如前述）。查，被告乙○○既已知悉甲○○已向警局報
    案，其竟於「歹徒」通知被害人出面交涉之際，不通知警方
    支援，而親身參與談判事宜，其行為已足啟人疑竇；再甲○
    ○於94 年6月28日，與「歹徒」談判之目的，係為取回其遭
    強迫所簽發之該2張本票，甲○○所顧忌者，乃其所簽發之
    該2張本票在「歹徒」手中，害怕「歹徒」將本票轉交他人
    持向其要求兌現，且依被告乙○○於警詢所供：「94年6月
    28日談判當天，現場除了我、甲○○及其妻舅外，因為我不
    知道對方是什麼人，所以我還請吳文達在外幫忙，看是否需
    要報案，另外對方為一名男子（按即徐光明），．．對方持
    本票說人家請他拿這些本票要帳」等語（見投警刑偵一字第
    00000000 00號卷第29頁），足見徐光明當時身上有攜帶該2
    張本票；而被告乙○○身為警察人員，並已協助甲○○處理
    其受恐嚇取財之事宜，且當時甲○○亦已脫離對方之掌控，
    人身安全無慮，其於94年6月28日在南投大飯店內，眼見對
    方談判之代表徐光明在其眼前，並攜帶上開2張本票，此為
    將「歹徒」逮捕，取回本票之大好時機，被告乙○○依理、
    依法，自應事先向派出所報備，請求支援，詎被告乙○○既
    未向其主管報備（94年6月28日，被告並未向其任職之派出
    所所長陳孟欣告知此事，業據證人陳孟欣於原審證述屬實，
    見原審卷(一)第131頁之證人筆錄)，亦未將前來談判之徐光明
    予以逮捕（徐光明持有贓物即該2張本票，為準現行犯)，並
    扭送警局循線追出幕後之主使者，其竟任令甲○○與對方談
    判，並討價還價，復達成7天後以400萬元換回本票之協議，
    而任徐光明自由離去，其舉止與常理顯然違背。另被告吳文
    達若非與被告乙○○共謀恐嚇取財，一切均聽從被告乙○○
    之指示，衡情亦不可能膽大妄為，明知被告乙○○身為警務
    人員，竟委請其朋友徐光明前往談判，若被告乙○○事先已
    報警前往埋伏，徐光明可能當場遭制伏，如此豈不自曝犯行
    ，由此益徵同案被告吳文達於上開偵查中所證：整個過程都
    是乙○○說一步，伊做一步，然後再由伊下達指令給同案被
    告陳宇庭等人，整個狀況都在乙○○的掌控中等語確屬真實
    。
  (3)又警方偵辦恐嚇取財案件，應以無需付款即能將犯罪行為人
    逮捕，為其處理原則，然依證人甲○○於偵訊中所證：被告
    乙○○先前一直給伊一個觀念，這個案子報警沒有用，他傾
    向於伊有多少錢，就給多少，先把本票要回來再說，最後他
    會想辦法把錢拿回來，後來經伊朋友提醒，這種錢根本沒有
    必要給，他們勸說伊這種事直接交給警察來處理就好，但是
    交代伊不要讓被告乙○○知道，伊同意後，才決定將這件事
    情交給刑警大隊來處理，一直到94年7月4日晚上，伊才讓被
    告乙○○知道這案子已交給警方辦理，被告乙○○當晚來找
    伊，是要談論隔天交款的一些細節，被告乙○○知道伊已經
    報警，表示很惋惜，希望仍然有轉寰，不要給警方處理，伊
    能交多少算多少，先把本票拿回來再說，錢以後他會想辦法
    拿回來等語（見偵字第3816號第47頁）；其於原審亦證稱：
    94 年7月5日以前，被告乙○○給伊的訊息是要付錢，否則
    本票會干擾伊的生活很長一段時間，而且錢怎麼去怎麼回來
    ，他說會把錢要回來，最重要的是先把本票要回來，94年7
    月4日晚上，伊決定不付款給歹徒而且已經報案，當時伊以
    醫生的專業觀察被告乙○○的情緒，覺得他比較焦躁，例如
    問一個問題他會重覆講，而且他也提到當時伊籌到多少錢，
    就拿多少錢，先去將本票拿回來；之前被告乙○○都告訴伊
    ，警察不會接伊這種芭樂案子的等語（見原審卷(一)第213、
    215頁），被告乙○○之處理方式完全悖離警方之辦案原則
    ，不僅建議甲○○不要報警處理，且貫輸甲○○警察不會接
    辦此類案件，甚且建議由其代表出面花錢與對方私下解決，
    被告乙○○此種違常之處理情形，更足以證明同案被告吳文
    達於上開警詢所指稱：伊問被告乙○○會不會出事，被告乙
    ○○告訴伊，林醫師非常信任他，如果發生任何事情，第一
    時間一定會告訴他，以他警察的身份，這件事情一定可以壓
    得住等語，應堪採信。
  (4)同案被告吳文達迭於警詢、偵訊及法院審理中一再指稱本案
    係由被告乙○○一手策畫，而同案被告吳文達與乙○○既屬
    好友（此業據被告乙○○於警詢自承在卷，見投警刑偵一字
    第0000000000號卷第31頁），兩人間並無嫌隙，亦無債務糾
    紛，衡情同案被告吳文達既已坦承自己之犯行，願意接受法
    律制裁，應無故為誣陷被告乙○○之必要。同案被告吳文達
    之選任辯護人雖於94年11月11日偵查庭時，要求檢察官同意
    依證人保護法第14條之規定對同案被告吳文達減輕或免除其
    刑（見偵字第3816號卷第96頁），檢察官則於94年11月18日
    ，以同案被告吳文達為證明被告乙○○犯罪之唯一且必要之
    證據，同意同案被告吳文達依證人保護法第14條第1項之規
    定減輕或免除其刑責（見偵字第3816號卷第110頁）。然同
    案被告吳文達早於94年10月21日，製作警詢筆錄時即坦承涉
    本案，並供出被告乙○○亦有參與犯罪，斯時警方或檢察官
    尚未告知同案被告吳文達有關證人保護法第14條第1項之相
    關規定，有警詢筆錄在卷可憑（見投警刑偵一字第094005
    3712號卷第50至56頁），同案被告吳文達亦無為減輕或免除
    自己之刑責，而將罪責推由被告乙○○承擔之情形。
  (5)本案依證人即同案被告吳文達上開所證及參酌上開間接事證
    ，已足以證明被告乙○○確有參與本案，事證已臻明確，被
    告乙○○之犯行應堪認定。
二、被告乙○○之選任辯護人雖以：(一)依原審向光明派出所調得
    被告乙○○於94年6月10日至同年6月25日之「勤務分配表」
    所示：(1)被告乙○○於94年6月10日、11日並沒有在晚上8時
    至10時值班。(2)94年6月12日，被告乙○○雖有於晚上8時至
    10時值班，但當晚 7時至10時之間並無被告乙○○與吳文達
    之通聯紀錄，且上開勤務分配表尚記載於同一時段有警員陳
    奇銘在派出所待命服勤，又該日為星期日，該時段派出所出
    入人員眾多，絕不可能有被告吳文達所稱由被告乙○○單獨
    一人值班之情形。(3)94年6月13日，被告乙○○沒有在晚上8
    時至10時值班（亦無在10時以後至清晨該時段值班）。(4)94
    年6月14、15、16日，被告乙○○均輪休 ，無所謂之值班。
    (5)94年6月17、18日，被告乙○○沒有在晚上8時至10時值班
    。(6)94年6月19日，被告乙○○輪休 ，自無所謂之值班。(7)
    另補充說明，若將值班時間再往晚上10時以後至清晨時段，
    則僅其中6月11、17、18日 ，被告乙○○有值晚上10時至12
    時之班；僅6月11、18日 ，於凌晨曾值班，然各該日亦均無
    被告乙○○與吳文達之通聯紀錄。足見原審依同案被告吳文
    達之片面供述，認定被告乙○○曾於94年6月15日前後某日
    晚上8時許，利用單獨值班之際邀約同案被告吳文達共謀犯
    罪等情，顯與卷附之通聯紀錄及勤務分配表不符，同案被告
    吳文達此部分所述，自不足採信。(二)又被告乙○○於94年6
    月20日案發當天，與被告吳文達唯一的通聯紀錄係當天下午
    2時51分許，此與原審認定被告乙○○係當天中午聯絡被告
    吳文達指示動手之時間點，亦不相符，且甲○○於偵查、審
    理中亦一再陳明：案發當日是星期一，伊固定排定看診的時
    間為早上及夜診兩個時段，以往伊通常均會整天一直待在醫
    院，直至夜診結束後才回家，因當日伊臨時有事，始一改往
    常之作息，臨時於當天下午3點回家，而當天僅伊及配偶鄭
    陳智知悉此情等語，是縱認被告乙○○當時與甲○○頗為熟
    識且有往來，亦僅能知悉其平常星期一之看診作息，如被告
    乙○○確是主謀之人，應係指示在甲○○早上前往醫院上班
    時或看完夜診自醫院返家時下手，絕不可能事先可以預知甲
    ○○當天臨時有事返家之情況，而於中午或上述下午2時51
    分許，即聯絡通知同案被告吳文達於當日下午5時至7時許間
    ，夥同他人對甲○○下手。足見被告乙○○並無於案發當天
    中午聯絡指示同案被告吳文達對甲○○下手之情形。(三)再者
    ，甲○○於原審證稱：伊係於94年7月4日晚上，在家中將伊
    決定不交付款項，並已報警由南投縣刑警隊處理之事告知被
    告乙○○，另將放在被告乙○○處之手機取回，而與歹徒約
    定之94 年7月5日交款日，亦沒有要被告乙○○陪同前往的
    打算等語，足見被告乙○○顯已獲悉甲○○係佯裝交付款項
    ，以配合刑警隊當場逮捕歹徒。被告乙○○若確係本案之首
    謀者，衡情其於94年7月4日晚上，即已知悉上情，應會立即
    告知共犯吳文達並交待取消一切聯絡及約定交款的行動，然
    被告吳文達與陳宇庭於交付款項當日中午12時以後，猶以公
    共電話聯絡交款之事，適足以證明被告乙○○並未參與本案
    。(四)而94 年3月間，史小姐曾欲至甲○○任職之竹山秀傳醫
    院鬧事，與同案被告吳文達同為殯葬業及光明派出所警友會
    之顧問張國賢曾幫忙找人保護甲○○而知悉此事，顯見甲○
    ○與史小姐間之糾紛並非少數人知道，同案被告吳文達亦有
    可能經由張國賢而知悉此事，自不能認同案被告吳文達之所
    以知悉此事，係經由被告乙○○所告知，縱認被告乙○○曾
    告知有關史小姐一事，亦無法據此證明本件即係被告乙○○
    與同案被告吳文達確有共同犯案之謀議等語，為被告乙○○
    辯護。惟查：
  (一)同案被告吳文達於94年11月11日偵查中雖曾證稱：「（問：
    94年6月20日綁林醫師逼迫簽下本票這件事，整個計劃是從
    什麼時候開始？）就在事情發生前5天左右，有一天晚上乙
    ○○打電話叫我去他值班的光明派出所泡茶，我到的時候大
    概晚上8 點，派出所沒有其他人」（見偵字第3816號卷第93
    頁），於原審則證稱：「（問：第三次警詢筆錄你說6月中
    旬晚上10 點到1點，乙○○打電話叫你到光明派出所談本案
    ，偵訊稱是晚上8點，何者正確？）兩個時間都沒有錯，8點
    多時我有去，他叫我晚一點他值班時再去，所以我當晚約10
    點至1點再去找他」等語（見原審卷(二)第21頁）。查，同案
    被告吳文達對於時間之供述雖略有不同，然參以其於警詢即
    已供稱：被告乙○○係於94年6月中旬，有一個晚上10點至
    凌晨1時許打電話給伊，但正確時間已忘記等語（詳如前述
    ），且觀之同案被告吳文達與被告乙○○間之通聯紀錄，渠
    等兩人於94年7月5日前即有多次之通聯紀錄，此有被告乙○
    ○所有之0000000000號行動電話通聯紀錄在卷可按（見他字
    第544號卷第331至34 2頁，原審卷(二)第82頁）。衡諸常情，
    人之記憶會隨時間之過往，而漸次淡忘、模糊，且同案被告
    吳文達於該段期間又與被告乙○○有多次之通聯情形，故同
    案被告吳文達時隔數月後於警詢、偵查或法院審理時，無法
    精確陳述何時與被告乙○○共同謀議及相關之通聯情形，應
    係記憶模糊所致，且其上開所稱之時間點（如晚上8點，或
    10點至1點），亦係指時間之「概數」，而非精確之「時間
    點」。而依被告乙○○所有之00 00000000號行動電話通聯
    紀錄所示，其之行動電話於95年6月13日凌晨零時25分許，
    確與被告吳文達所有之0000000000號行動電話有通聯之情形
    （詳如前述），再依光明派出所之「勤務分配表」所載，被
    告乙○○於94年6月13日晚上6時至8時許，係負責「偵辦性
    侵害」（見原審(一)第156頁)，足見同案被告吳文達上開所稱
    「被告乙○○係於94年6月中旬，有一個晚上10點至凌晨1時
    許打電話給我」等語，應係指94年6月13日凌晨零時25分許
    。
  (二)至被告乙○○辯稱依上開「勤務分配表」所示，同案被告吳
    文達於原審證稱：94年6月中旬（應係6月13日），某日晚上
    8點多，伊至光明派出所時，被告乙○○正在值班等語，顯
    不實在。然同案被告吳文達並非光明派出所之員警，本即無
    從知悉被告乙○○當天於派出所內究係擔任何種勤務，是其
    所稱之「值班」，應著重於被告乙○○當天有無在光明派出
    所「服勤」，而非「服何種勤務」。而被告乙○○於當天（
    6月13日)晚上6時至8時許，確有在光明派出所服勤（偵辦性
    侵害）等情，已詳如前述，豈能因上開「勤務分配表」所記
    載被告乙○○擔任勤務之內容與同案被告吳文達所供不同，
    即全盤否認同案被告吳文達上開所證之真實性。
  (三)又甲○○於94年6月20日之看診時間，為早上8時30分至11時
    30分及晚上7時至9時，被告乙○○亦知悉甲○○之看診時間
    ，而甲○○遭綁走當天之行走路線，係其平日最常走的路線
    ，被告乙○○亦知情等情，亦據證人甲○○於原審結證屬實
    （見原審卷(一)第214頁)，雖甲○○於偵查中曾證稱：案發當
    日是星期一，一般伊都早上8點到醫院，看診大概到下午2點
    ，因為當天也有夜診，所以秘書一般都會安排下午開會，伊
    通常也到夜診結束後才會回家，因當日伊臨時有事，始一改
    往常之作息，臨時於當天下午 3點回家，而當天僅伊及配偶
    鄭陳智知悉此情等語（見偵字第3816號卷第43、44頁）。然
    查，秘書幫甲○○安排下午開會，純屬醫院內部之事務，一
    般人無從知悉，而醫師之門診表則係公眾週知之事，是被告
    乙○○依甲○○之門診時間，而於當天下午 2時51分撥打電
    話給同案被告吳文達，要同案被告吳文達到光明派出所，並
    告訴同案被告吳文達有關甲○○當天上班時間是下午5點到7
    點（即早上門診結束，回家休息後，於下午5點至7點間再到
    醫院看晚上7點至9點之夜間門診）等情，核與常理相符。再
    依同案被告陳宇庭、陳世堯、簡宏宇及吳政謚於警詢所供：
    渠等均係當天（6月20日），始經告知前往案發地點圍堵甲
    ○○等語（見他字第544號卷第33、67、383、395頁)。同案
    被告吳文達等人與甲○○並不認識，自無從知悉甲○○平日
    之上班路線，若無被告乙○○之告知，渠等既未事先跟監，
    又如何能精確掌握甲○○之上班路線，是選任辯護人以甲○
    ○當天下午臨時回家，應非被告乙○○所能知悉云云為辯，
    自不足採為有利於被告乙○○之認定。
  (四)被告乙○○雖於94年7月4日晚上，即得知甲○○已報警處理
    ，翌日交款僅係配合警方逮捕歹徒的手段，然甲○○於偵查
    及原審即已證稱：被告乙○○得知此事，表示很惋惜，希望
    仍然有轉寰，不要給警方處理，伊能交多少算多少，先把本
    票拿回來再說等語，顯見被告乙○○當時仍未放棄奢望，盡
    力說服甲○○付款。況依同案被告吳文達上開於警詢及偵查
    中所證：被告乙○○之前有特別交待只要不是他本人代表林
    醫師交款，就不可以出面取款，所以伊等根本沒有要去取款
    ，其實我們的計畫並不需要交款，是用騙的，讓林醫師信任
    乙○○出面交款，這樣做完全沒有風險，乙○○拿到錢以後
    只是繞一圈，假裝出來交款，其實就回去了，而伊等也是假
    裝去繞一繞，當天中午被告乙○○打電話給伊，說伊等可以
    回去泡茶了，伊就知道乙○○沒有拿到錢等語，足見被告乙
    ○○、吳文達等人早已計劃如何避免於交款時為警查獲，故
    縱屬被告乙○○於知悉甲○○已報警之事，亦無庸急於告知
    同案被告吳文達。
  (五)末查，縱如被告乙○○所辯，與同案被告吳文達同為殯葬業
    及光明派出所警友會之顧問張國賢曾幫忙找人保護甲○○，
    而知悉甲○○與史小姐之糾紛，然同案被告吳文達確係經由
    被告乙○○之告知，而計劃以此事由對甲○○恐嚇取財，已
    據同案被告吳文達證述如前，縱張國賢確實知悉此事由，亦
    與本案無涉。
  (六)被告乙○○及其選任辯護人上開所辯，均屬事後卸責之詞，
    不足採信。
三、查：
  (一)被告乙○○行為後，關於刑法第55條牽連犯之規定，雖經總
    統於94年2月2日公布廢除，並自95年7月1日起生效，惟廢除
    牽連犯後，須依數罪併罰之規定處罰，經比較後並非較有利
    於被告，依修正後刑法第2條第1項前段之規定，自應適用行
    為時法即修正前刑法第55條牽連犯之規定處斷。
  (二)又刑法第33條第5款關於罰金刑之規定，由「罰金：銀元1元
    以上」，修正為「罰金：新臺幣1000元以上，以百元計算之
    」，本案有關罰金刑部分，經比較新、舊法結果，應適用被
    告行為時法即修正前刑法第33條第5款之規定較有利於行為
    人。
  (三)修正前刑法第28條：「二人以上共同實施犯罪之行為者，皆
    為正犯」之規定，修正為「二人以上共同實行犯罪之行為者
    ，皆為正犯」，舊法之「實施」已修正為「實行」。原「實
    施」之概念，包含陰謀、預備、著手及實行等階段之行為，
    修正後僅共同實行犯罪行為始成立共同正犯。是新法共同正
    犯之範圍已有限縮，排除陰謀犯、預備犯之共同正犯。新舊
    法就共同正犯之範圍既因此而有變動，自屬犯罪後法律有變
    更，修正後刑法第二十八條之規定，將完全未參與犯罪行為
    實行之陰謀共同正犯及預備共同正犯刪除，雖限縮共同正犯
    之適用範圍，但無礙於實行共同正犯之存在，比較結果，因
    本件原即屬實行共同正犯，再參酌以法律不得割裂適用之原
    則，自應適用修正前刑法第二十八條（最高法院九十七年度
    臺上字第九０六號判決意旨參見）。
五、被告乙○○以強暴之手段，妨害甲○○之人身自由，及恐嚇
    令其簽發本票，核其此部分所為，係犯刑法第346條第1項之
    恐嚇取財罪、第302條第1項之剝奪人行動自由罪；另被告乙
    ○○指示陳宇廷、陳世堯至甲○○住處路口懸掛詆毀甲○○
    名譽之白布條犯行部分，則均係犯刑法第310條第1項之加重
    誹謗罪；被告乙○○於圍堵甲○○及恐嚇甲○○簽發本票時
    雖未在場，另被告乙○○雖未參與陳宇廷、陳世堯懸掛白布
    條之行為，然本案既係由被告乙○○指示同案被告吳文達如
    何行事，再由同案被告吳文達轉告同案被告陳宇庭、陳世堯
    、簡宏宇及吳政謚等人下手實行，且嗣後為達到使甲○○以
    現金換回本票，被告乙○○亦配合同案被告吳文達等人之行
    動，足見被告乙○○雖未參與部分之行為，然其無非利用陳
    宇庭等人之行為以達到本案犯罪之目的，是被告乙○○就所
    犯恐嚇取財、妨害自由等罪間，與吳文達、陳宇庭、陳世堯
    、簡宏宇及吳政謚等人；被告乙○○與同案被告吳文達與陳
    宇廷、陳世堯就所犯加重誹謗罪，彼此間互有犯意聯絡及行
    為分擔，應論以共同正犯。又被告乙○○恐嚇甲○○簽發本
    票之行為，應為其妨害自由之高度行為所吸收，不另論以刑
    法第304第1項之罪（最高法院29年度上字第2359號判例參照
    ）。而被告乙○○等人於取得甲○○所簽發之本票，雖佯以
    史小姐所委託之討債集團為藉口，設局詐騙甲○○以現金換
    回本票，然恐嚇取財罪所使用的恐嚇手段，常以虛假的事實
    為內容，故有時亦不免含有詐欺的性質，倘含有詐欺性的恐
    嚇取財行為，足使人心生畏懼，自應僅論以高度的恐嚇取財
    行為（最高法院84年台上字義1993號判例意旨可供參照），
    本件被告乙○○等人設局之目的無非係為將恐嚇取財所得之
    本票換成現金，應認包含於恐嚇恐財之手段中，無庸另論以
    詐欺取財未遂罪，公訴人認被告此部分所為應另構成詐欺取
    財未遂罪，尚有未洽。又被告乙○○加重誹謗罪之目的無非
    在對甲○○施壓以順利取得現金，是其加重誹謗罪與恐嚇取
    財間有方法與結果之牽連關係，應依修正前刑法第55條牽連
    犯之規定，從一較重依恐嚇取財罪論處。又被告乙○○所為
    上開恐嚇取財與妨害自由間，其妨害自由之目的亦在取得財
    物，二者有方法結果之牽連關係，應依修正前刑法第55條牽
    連犯之規定，從一較重依恐嚇取財罪論處。被告乙○○就所
    犯之恐嚇取財罪，係假藉其為警員職務上知悉甲○○與史小
    姐有糾紛之機會故意犯之，應依刑法第134條規定加重其刑
    。
六、原審以被告乙○○恐嚇取財部分罪證明確，予以論罪科刑，
    固非無見。惟：(一)被告乙○○應不另構成詐欺取財未遂罪（
    詳如前述），原審誤認渠等亦有構成此部分之罪責。(二)警方
    就於何處查扣本案之犯罪工具，原判決書犯罪事實欄中漏未
    記載。(三)檢察官另起訴被告乙○○尚涉犯刑法第277 條第1
    項之傷害罪及同法第354條之毀損罪，原審雖認被告乙○○
    未構成此部分之罪嫌，然於理由欄中並未論述不另為無罪之
    諭知。(四)原判決對於被告如何假借職務上之機會知悉史小姐
    與甲○○之糾紛，並未引用必要之證據予以說明尚有未洽，
    且既認被告乙○○係公務員假藉職務上機會為本件恐嚇取財
    ，卻漏未於主文記載「公務員假藉職務上機會」等字樣。被
    告乙○○上訴否認犯罪指摘原判決不當，雖無理由，惟原審
    判決關於被告乙○○恐嚇取財部分既有上開可議之處，自應
    由本院將原判決關於被告乙○○恐嚇取財部分撤銷改判。爰
    審酌被告乙○○身為警務人員，未能盡忠職守，藉被害人對
    其信任之關係，謀畫恐嚇取財，其惡性重大，且事後飾詞卸
    責，毫無悔意等情，及其犯罪動機、目的、手段，及其品性
    、生活狀況、智識程度等一切情狀，量處如主文第二項所示
    之刑。扣案之警棍1支、水果刀1把，及甲○○所簽發如附表
    之本票2張，係共犯陳宇庭所有供犯罪所用之工具及被告乙
    ○○等人因犯罪所得之物，應依刑法第38條第1項第2款、第
    3 款之規定宣告沒收之，至本案另在陳宇庭住處查扣之空白
    本票1本，除其中如附表所示之2張本票外，其餘均與本案無
    涉，自無庸併予宣告沒收。
七、公訴意旨另以：被告乙○○於94年6月間，係任職於光明派
    出所之員警（後調任同分局府西派出所），為依法令從事公
    務之公務員。其對於被告吳文達、陳宇庭等人上開以警棍砸
    毀甲○○座車玻璃及傷害甲○○部分，亦有犯意聯絡及行為
    分擔，因認被告乙○○此部分亦涉犯刑法第277條第1項之傷
    害罪嫌、同法第354條之毀損罪嫌。惟按犯罪事實應依證據
    認定之，無證據不得認定犯罪事實，又不能證明被告犯罪或
    其行為不罰者，應諭知無罪之判決，刑事訴訟法第154條第2
    項、第301條第1項分別定有明文。查被告乙○○並無指示以
    臨檢為由，將甲○○之座車攔下，事後陳宇庭曾告訴同案被
    告吳文達，因要攔車不是那麼容易，所以要想一個方法，陳
    宇庭才去準備電擊棒及警棍，這些被告乙○○事先並不知情
    ，被告乙○○說：甲○○非常怕事，你只要嚇他一下，他就
    會聽你擺佈等情，業據證人吳文達於偵訊時結證屬實（見偵
    字第3816號卷第111、112頁），顯見被告乙○○認為甲○○
    很怕事，僅須使用威嚇之手段，無庸訴諸暴力，即可命其就
    範，是被告乙○○指示同案被告吳文達前往圍堵甲○○時，
    主觀上應無毀損汽車或傷害甲○○之意圖，本案同案被告吳
    文達、陳宇庭等人於圍堵甲○○時，之所以使用毀損汽車及
    傷害甲○○之暴力手段，應係甲○○不願輕易就範所致，同
    案被告吳文達、陳宇庭等人使用暴力之行為，應認已逾越被
    告乙○○之犯意聯絡範圍，被告乙○○就此部分（即毀損罪
    及傷害罪）自無庸負共同正犯之罪責。因公訴人認此部分與
    被告乙○○上開論罪科刑部分有牽連犯之裁判上一罪關係，
    爰不另為無罪之諭知。
據上論結，應依刑事訴訟法第369條第1項前段、第364條、第299
條第1項前段，刑法第2條第1項前段、第28條、第302條第1項、
第310條第1項、第346條第1項、第134條前段、第38條第1項第2
款、第3款，修正前刑法第55條，判決如主文。
本案經檢察官丙○○到庭執行職務。
中    華    民    國    99    年    4     月    15    日
            刑事第二庭    審判長法  官  李  璋  鵬
                                法  官  胡  森  田
                                法  官  胡  忠  文                          
以上正本證明與原本無異。     
如不服本判決應於收受送達後10日內向本院提出上訴書狀，其未
敘述上訴之理由者，並得於提起上訴後10日內向本院補提理由書
（均須按他造當事人之人數附繕本）「切勿逕送上級法院」。
                                書記官  廖  家  莉

中    華    民    國    99    年    4     月    15    日
附錄本案論罪科刑刑法條全文
刑法第346條第1項:
意圖為自己或第三人不法之所有，以恐嚇使人將本人或第三人之
物交付者 ，處6月以上5年以下有期徒刑，得併科1千元以下罰金
。
附表：
    甲○○所簽發，到期日均為94年6月24日，面額均為500萬元
    ，票號分別為WG0000000號、WG0000000號之本票各1張。

司法院資訊處製作；財團法人民間司法改革基金會備份。
